臺灣屏東地方法院刑事判決　　　　　　 100年度訴緝字第36號
公　訴　人　臺灣屏東地方法院檢察署檢察官
被　　　告　呂育勝
選任辯護人　吳春生　律師
上列被告因違反毒品危害防制條例案件，經檢察官提起公訴（10
0 年度毒偵字第165 號），茲因被告就被訴事實為有罪之陳述，
經告知簡式審判程序意旨，並聽取公訴人及被告之意見後，本院
合議庭裁定由受命法官獨任依簡式審判程序審理，判決如下：
    主  文
呂育勝施用第一級毒品，累犯，處有期徒刑捌月。扣案已使用之
注射針筒壹支、塑膠鏟子壹支，均沒收銷燬。
    事  實
一、呂育勝前於民國83年間，因違反肅清煙毒條例、麻醉藥品管
    理條例案件，經臺灣高等法院高雄分院各判處有期徒刑4 年
    、8 月，應執行有期徒刑4 年5 月確定；又於85年間，因違
    反肅清煙毒條例案件，經本院判處有期徒刑3 年4 月確定，
    接續執行之，合併計算刑期後，於88年4 月30日假釋付保護
    管束，迄92年2 月13日縮刑期滿未撤銷假釋，視為執行完畢
    。再於92年間，因施用毒品案件，經臺灣高雄地方法院裁定
    送觀察勒戒後，認有繼續施用毒品傾向，復經該院裁定令入
    戒治處所施以強制戒治，於93年7 月2 日執行完畢釋放（依
    毒品危害防制條例修正後之規定），並由臺灣高雄地方法院
    檢察署檢察官於93年7 月21日以93年度戒毒偵字第756 號為
    不起訴處分確定。又因施用毒品案件先後經本院、臺灣高雄
    地方法院以95年度簡字第1245號、96年度簡字第101 號、96
    年度訴緝字第43號及97年度訴字第31號判決處有期徒刑4 月
    、3 月、1 年、10月及5 月確定，經合併執行，於99年4 月
    1 日假釋出監，所餘刑期付保護管束，於99年7 月22日保護
    管束期滿未經撤銷假釋而執行完畢。詎呂育勝仍不知悔改，
    明知海洛因屬第一級毒品，不得持有及施用，竟基於施用第
    一級毒品之犯意，於100 年1 月14日23時許，在屏東縣里港
    鄉中和村中南10號住處內，以將第一級毒品海洛因置入針筒
    內，摻水稀釋後，注射血管之方式，施用第一級毒品海洛因
    1 次。嗣於100 年1 月15日上午11時20分許，在屏東縣里港
    鄉○○村○○路3 之7 號前，為警盤查而查獲，並扣得使用
    過注射針筒、塑膠鏟子各1 支，經徵得其同意後採尿送驗結
    果呈嗎啡陽性反應，始獲上情。
二、案經屏東縣政府警察局里港分局報告臺灣屏東地方法院檢察
    署檢察官偵查起訴。
    理  由
一、本件被告呂育勝所犯係死刑、無期徒刑、最輕本刑為3 年以
    上有期徒刑以外之罪，其於準備程序中就被訴事實為有罪之
    陳述，經本院告知簡式審判程序之旨，並聽取公訴人、被告
    及辯護人之意見後，合議庭裁定由受命法官獨任進行簡式審
    判程序。又簡式審判程序之證據調查，依刑事訴訟法第273
    條之2 規定，不受同法第159 條第1 項審判外陳述排除之限
    制，再被告對於卷內之各項證據，亦不爭執證據能力，故卷
    內所列之各項證據，自得作為證據，合先敘明。
二、訊據被告呂育勝對於上揭時、地，施用第一級毒品海洛因之
    事實，坦承不諱；而被告為警查獲所採之尿液檢體，經送台
    灣檢驗科技股份有限公司以酵素免疫法及氣相層析質譜法檢
    驗結果，呈現嗎啡陽性反應，此有台灣檢驗科技股份有限公
    司濫用藥物尿液檢驗報告暨屏東縣政府警察局里港分局真實
    姓名對照表各1 份附卷可稽，並有使用過注射針筒、塑膠鏟
    子各1 支扣案足憑，足認被告自白施用海洛因與事實相符，
    應可採信。是被告施用第一級毒品之犯行，堪以認定，應予
    依法論科。
三、按92年7 月9 日新修正之毒品危害防制條例刪除2 犯及3 犯
    之規定，一改修法前繁雜之處遇程式，僅將施用毒品者簡化
    區分為初犯、再犯，並認施用毒品者係屬病患性犯人，以觀
    察、勒戒戒除其身癮，並以強制戒治去除其心癮。經觀察、
    勒戒或強制戒治執行完畢釋放後，若係5 年後再犯該條例第
    10條施用毒品罪者，與同條例第20條第1 項、第2 項關於「
    初犯」之處理方式相同，檢察官應先聲請法院裁定令被告入
    勒戒處所觀察、勒戒，並視有無繼續施用毒品傾向，決定應
    予釋放、為不起訴之處分，或應聲請法院裁定令入勒戒處所
    強制戒治；若係5 年內「再犯」同條例第10條施用毒品罪者
    ，依同條例第23條第2 項規定，檢察官則應依法追訴。觀諸
    該條例第20條第3 項之修正理由：「觀察、勒戒或強制戒治
    五年後再犯者，顯見前所實施之觀察、勒戒或強制戒治已足
    以遮斷其施用毒品之癮，為期自新及協助其戒除毒癮，對此
    5 年後再犯者，爰明定仍適用初犯之規定，先經觀察、勒戒
    、強制戒治之程式。」及同條例第23條第2 項之修正理由：
    「為配合簡化施用毒品犯之刑事處遇程式，並鑑於經觀察、
    勒戒或強制戒治執行完畢釋放後5 年內再犯者，其再犯率甚
    高，原據以實施之觀察、勒戒及強制戒治既已無法收其實效
    ，自應施以刑事處遇。」，顯然如施用毒品者係前經觀察、
    勒戒或強制戒治等治療程式執行完畢5 年後，始再施用毒品
    之「初犯」，因前所執行之觀察、勒戒或強制戒治已足收戒
    除毒癮之效，自應重新執行觀察、勒戒或強制戒治等治療程
    序，並於治療程式執行完畢後，由檢察官為不起訴處分，毋
    庸對之追訴處罰；反之，在「再犯」之情形，因其先前所為
    治療程式顯未能收戒斷毒癮之效，且考量施用毒品者之再犯
    率偏高，乃簡化其刑事處遇程式，而逕予追訴處罰，不再施
    以治療程式。參酌上開立法理由，修正毒品危害防制條例就
    施用毒品者，祇於「初犯」及「5 年後再犯」二種情形，有
    其追訴條件之限制，即須於初犯經觀察、勒戒或強制戒治釋
    放後，5 年內均無施用毒品之行為，始能認其前所實施之觀
    察、勒戒或強制戒治已足遮斷毒癮，而得於5 年後再犯時，
    再予適用初犯之規定，重行觀察、勒戒等程式。倘5 年內已
    經再犯，被依法追訴處罰，縱其第3 次（或第3 次以上）施
    用毒品之時間在初犯釋放5 年以後，即與「5 年後再犯」之
    情形有別，且因已於「5 年內再犯」，顯見其再犯率甚高，
    原實施觀察、勒戒或強制戒治，已無法收其實效，而無5 年
    戒斷期之存在，自無再經觀察、勒戒及強制戒治之必要，應
    由檢察官逕行起訴，始符新法修正之本旨。查本件被告於92
    年間，因施用毒品案件，經臺灣高雄地方法院裁定送觀察勒
    戒後，認有繼續施用毒品傾向，復經該院裁定令入戒治處所
    施以強制戒治，於93年7 月2 日執行完畢釋放（依毒品危害
    防制條例修正後之規定），並由臺灣高雄地方法院檢察署檢
    察官於93年7 月21日以93年度戒毒偵字第756 號為不起訴處
    分確定。又因施用毒品案件先後經本院、臺灣高雄地方法院
    以95年度簡字第1245號、96年度簡字第101 號、96 年 度訴
    緝字第43號及97年度訴字第31號判決處有期徒刑4 月、3 月
    、1 年、10月及5 月確定，經合併執行，於99年4 月1 日假
    釋出監，所餘刑期付保護管束，於99年7 月22日保護管束期
    滿未經撤銷假釋而執行完畢等情，此有臺灣高等法院被告前
    案紀錄表附卷可考，被告於上開觀察、勒戒及強制戒治執行
    完畢後，既曾於5 年內再犯毒品危害防制條例第10條之罪，
    並業經判刑確定，本次被告復行觸犯毒品危害防制條例第10
    條之罪，自非屬毒品危害防制條例第20條第3 項所定「5 年
    後再犯」之情形，而應依法追訴處罰。
四、核被告呂育勝所為，係犯毒品危害防制條例第10條第1 項之
    施用第一級毒品罪。被告持有第一級毒品後進而施用，其持
    有之低度行為應為施用之高度行為所吸收，故不另論其持有
    毒品罪。又被告有前開徒刑執行完畢情形，有臺灣高等法院
    被告前案紀錄表1 份附卷足按，其於5 年以內再故意犯本件
    有期徒刑以上之罪，依刑法第47條第1 項規定，應論以累犯
    ，並加重其刑。
五、爰審酌被告施用毒品行為於本質上係屬自我戕害行為，反社
    會性之程度應屬較低；惟施用毒品，不僅足以戕害其個人身
    心，且極易滋生其他犯罪，惡化治安甚重，嚴重損及公益，
    且被告前經觀察勒戒、強制戒治及徒刑之執行助其戒除毒品
    ，仍再為本案施用第一級毒品犯行，顯見其不思悔改，自制
    力亦顯不佳，惟念其犯後即能坦承犯行，並兼衡其經濟狀況
    、智識程度等一切情狀，量處如主文所示之刑，以資懲儆。
六、另按查獲之第一、二級毒品及專供製造或施用第一、二級毒
    品之器具，不問屬於犯人與否，均沒收銷燬之，毒品危害防
    制條例第18條第1 項前段定有明文。扣案之注射針筒及塑膠
    鏟子各1 支，業經被告自承用以供施用第一級毒品犯罪使用
    ，因此針筒及塑膠鏟子所沾黏之海洛因，顯已析離不易，應
    與所沾黏之毒品併同處分，依毒品危害防制條例第18條第1
    項前段，沒收銷燬之。
據上論斷，應依刑事訴訟法第273 條之1 第1 項、第299 條第1
項前段，毒品危害防制條例第10條第1 項、第18條第1 項前段，
刑法第11條、第47條第1項，判決如主文。
本案經檢察官潘國威到庭執行職務
中    華    民    國   100    年    10    月    31    日
                  刑事第一庭      法  官  陳茂亭
以上正本證明與原本無異。
如不服本判決應於收受判決後10日內向本院提出上訴書狀，並應
敘述具體理由；其未敘述上訴理由者，應於上訴期間屆滿後20日
內向本院補提理由書（均須按他造當事人之人數附繕本）「切勿
逕送上級法院」。
中    華    民    國   100    年    10    月    31    日
                                  書記官  黃佳惠
附錄法條：
毒品危害防制條例第10條
施用第一級毒品者，處 6 月以上 5 年以下有期徒刑。
施用第二級毒品者，處 3 年以下有期徒刑。